最高法院刑事判決　　　　　　　　　　111年度台上字第255號
上　訴　人　蔡右楷


　　　　　　王永順




　　　　　　張　杰


上列上訴人等因違反毒品危害防制條例等罪案件，不服臺灣高等
法院臺中分院中華民國110年10月19日第二審判決（110年度原上
訴字第19號，起訴案號：臺灣臺中地方檢察署109 年度毒偵字第
1947、1948、2050號、109年度偵字第18118、18119、18120、18
734、18735號），提起上訴，本院判決如下：
    主  文
原判決及第一審判決關於蔡右楷部分均撤銷。
蔡右楷公訴不受理。
其他上訴駁回。
    理  由
壹、撤銷改判（即蔡右楷）部分
一、按被告死亡者，應諭知不受理之判決。刑事訴訟法第303 條
    第5 款定有明文。而被告在第二審判決後，合法上訴第三審
    後死亡者，依同法第394條第1項但書、第393條第5款、第39
    8 條第3款、第387條之規定，第三審法院就此得依職權調查
    之事項，應撤銷第二審判決，自為不受理之判決。
二、本件原判決認定上訴人蔡右楷有如其事實欄壹之一所載犯行
    ，因而維持第一審關於論處蔡右楷犯民國109年1月15日修正
    公布、同年7 月15日施行前（下稱修正前）毒品危害防制條
    例第4條第2項之販賣第二級毒品既、未遂罪刑及諭知相關沒
    收（銷燬）部分之判決，駁回蔡右楷在第二審之上訴。蔡右
    楷不服原判決，於110年11月2日在法定期間內提起第三審上
    訴，而繫屬於本院。嗣蔡右楷於合法提起本件上訴後之同年
    月16日死亡，有卷附個人戶籍資料查詢結果可證（參見本院
    卷第139 頁以下）。依首述規定及說明，自應由本院將原判
    決及第一審判決關於蔡右楷部分均撤銷，另為公訴不受理之
    諭知。
貳、上訴駁回（即王永順、張杰）部分
一、按刑事訴訟法第377 條規定，上訴於第三審法院，非以判決
    違背法令為理由，不得為之。是提起第三審上訴，應以原判
    決違背法令為理由，係屬法定要件。如果上訴理由書狀並未
    依據卷內訴訟資料，具體指摘原判決不適用何種法則或如何
    適用不當，或所指摘原判決違法情事，顯與法律規定得為第
    三審上訴理由之違法情形，不相適合時，均應認其上訴為違
    背法律上之程式，予以駁回。
二、上訴人王永順、張杰上訴意旨略以：
（一）王永順部分
      王永順販賣第二級毒品甲基安非他命合計4 次犯行，其犯
      罪情節與藉由販毒獲利之大毒梟有別，有情輕法重、情堪
      憫恕之情，應符合刑法第59條酌量減輕其刑之規定，原判
      決未據以酌減其刑，所為量刑及定應執行刑均過重，有違
      比例原則等語。
（二）張杰部分
      張杰販賣第二級毒品甲基安非他命所得，扣除成本後僅有
      新臺幣300 元利潤，與藉由販毒獲利之大毒梟有別，對他
      人身心健康及社會治安造成侵害之程度及所獲利益，均難
      謂重大，實有情輕法重，在客觀上足以引起一般同情。原
      判決未適用刑法第59條規定酌減其刑，違反比例原則等語
      。
三、經查：
（一）本件原判決綜合全案證據資料，本於事實審法院採證認事
      之職權，認定王永順、張杰分別有如其事實欄壹之二、三
      所載犯行，因而撤銷第一審關於論處王永順如第一審判決
      附表五編號3、4所示犯修正前毒品危害防制條例第4條第2
      項之販賣第二級毒品罪刑及該附表五編號6 所示沒收（即
      第一審判決附表二編號4 所示之物）部分之判決，改判論
      處原判決附表（下稱附表）五編號3、4所示之罪刑，及諭
      知相關（即附表五編號6 ）之沒收。並維持第一審關於論
      處第一審判決附表五編號5、6所示王永順犯修正前毒品危
      害防制條例第4條第2項之販賣第二級毒品既、未遂罪刑；
      論處第一審判決附表五編號8、9所示張杰犯修正前毒品危
      害防制條例第4條第2項之販賣第二級毒品既、未遂罪刑，
      並諭知第一審判決附表五編號5、8、9 所示沒收，復就張
      杰所處有期徒刑定應執行有期徒刑4 年部分之判決，駁回
      王永順、張杰此部分在第二審之上訴。暨就王永順撤銷改
      判及上訴駁回所處有期徒刑，定應執行有期徒刑4年6月，
      均已詳為敘述所憑之證據及論罪理由。核其所為論斷，俱
      有卷內證據資料可資覆按，自形式上觀察，原判決並無足
      以影響其判決結果之違法情形存在。
（二）關於刑之量定及執行刑之酌定，以及刑法第59條關於犯情
      可憫、情輕法重而酌量減輕其刑的規定，均屬事實審法院
      得依職權裁量的事項，法院除就具體個案犯罪，斟酌其情
      狀，有無可堪憫恕之外，並以行為人的責任為基礎，審酌
      刑法第57條所列各項罪責因素後，予以整體評價，而為科
      刑輕重標準的衡量，使罰當其罪，以實現刑罰權應報正義
      ，並兼顧犯罪一般預防與特別預防的目的，倘其未有逾越
      法律所規定範圍，或明顯濫用其權限情形，即不得單憑主
      觀，任意指摘為違法，而據為合法上訴第三審的理由。
（三）原判決已說明王永順所犯附表五編號3、4、6 所示之販賣
      第二級毒品罪，均經適用修正前毒品危害防制條例第17條
      第2 項、第1項等規定減輕其刑；張杰所犯如附表五編號8
      所示之販賣第二級毒品罪，亦經適用修正前毒品危害防制
      條例第17條第2 項規定減輕其刑；王永順、張杰分別所犯
      附表五編號5、9所示之販賣第二級毒品未遂罪，亦同經適
      用刑法第25條第2項、修正前毒品危害防制條例第17條第2
      項、第1 項等規定減輕其刑。相較原本之法定刑，已減輕
      甚多，並無情輕法重可言。因而未再依刑法第59條規定酌
      量減輕其刑，並審酌刑法第57條各款所定犯罪情狀，而為
      量刑及定應執行刑，核屬原判決裁量權之行使，既未逾越
      其等所犯上述罪名，依法減輕其刑後之法定刑度，亦無基
      礎事實錯誤或明顯濫用裁量權，而有違反公平、比例及罪
      刑相當原則之情形，自難任意指為違法。
四、綜上所述，王永順、張杰上訴意旨，均未依據卷內訴訟資料
    具體指摘原判決究有如何違法之情形，徒執前詞，並就原審
    量刑裁量職權之適法行使，以及原判決已明確論斷說明之事
    項，再事爭論，顯與法律規定得為上訴第三審理由之違法情
    形不相適合。依據首述說明，應認本件王永順、張杰之上訴
    ，均為違背法律上之程式，予以駁回。
據上論結，應依刑事訴訟法第395條前段、第387條、第398條第3
款、第303條第5款，判決如主文。
中    華    民    國   111    年    1     月    27    日
                  刑事第七庭審判長法  官  李  錦  樑  
                                  法  官  蔡  彩  貞  
                                  法  官  林  孟  宜  
                                  法  官  吳  淑  惠  
                                  法  官  錢  建  榮  
本件正本證明與原本無異
                                  書記官
中    華    民    國   111    年    2     月    8     日